【裁判字號】    98,訴,2327
【裁判日期】    990422
【裁判案由】    給付貨款
【裁判全文】
臺灣板橋地方法院民事判決              98年度訴字第2327號
原      告  永利晟股份有限公司
法定代理人  乙○○
訴訟代理人  黃政雄律師
被      告  起國際有限公司
法定代理人  丁○○
訴訟代理人  曾大中律師
複 代 理人  張志偉律師
上列當事人間請求給付貨款事件，經本院於民國99年3 月25日言
詞辯論終結，判決如下：
    主    文
原告之訴及其假執行之聲請均駁回。
訴訟費用由原告負擔。
    事實及理由
一、原告起訴主張：
  (一)被告公司於民國96年4 月間向原告公司訂購輕噴漿紗150D(4
    8F) ×300D(96F)43,000 碼（下稱系爭胚布）、單價新臺幣
    （下同）20元，合計86萬元之貨款，原告乃陸續出貨，並未
    因被告於同年8 月20日開立銷貨退回單而告結清。反係被告
    於97年8 月19日要求原告送指運尚志染整廠試機112 碼無誤
    後，並於同年10月21日出貨5002碼，均有出貨單可證，被告
    當時並未提出系爭胚布有何瑕疵之抗辯，其後經原告寄發存
    證信函後，被告始抗辯系爭胚布有螞蟻斑、染色不均及陰陽
    色等瑕疵，而拒絕給付貨款。
  (二)兩造間既成立系爭胚布買賣契約，原告公司既已遵期提供系
    爭胚布於被告公司收受，被告公司即負有給付貨款之義務，
    經原告多次催討迄今，僅局部獲得清償，仍尚積欠貨款未給
    付，爰依買賣契約之法律關係提起本件訴訟，並減縮聲明：
    (1)被告應給付原告720,375 元之貨款，及自起訴狀繕本送達
    翌日起至清償日止，按年息5 ％計算之法定遲延利息；(2)願
    供擔保請准宣告假執行。
二、被告則以：
  (一)被告是以窗簾之產銷為業，原告則是以胚布之設計及產銷為
    業，因被告生產窗簾時需使用胚布，乃與原告接洽下單採購
    事宜。本件系爭胚布下單採購前，被告有先提供原有之成品
    布樣本供原告公司參考，惟該參考之目的僅在其成品式樣而
    已，因該樣本布之組織規格有問題，於染整後會發生嚴重螞
    蟻斑之情形，不能使用，故當時被告有特別將此情形告知原
    告公司丙○○廠長，請其本於專業特別注意胚布組織規格之
    設計，染整後絕不能有螞蟻斑之情形發生。而原告公司丙○
    ○廠長當時檢視該樣本後，告知被告公司人員只要採用輕噴
    漿紗製程並將胚布組織加密，即可大幅改善甚至消除染整後
    發生螞蟻斑之情形，被告因信任原告設計及生產胚布之專業
    能力，乃於96年4 月13日下單採購系爭胚布。
  (二)詎料，嗣原告開始生產後，被告即於同年月4 月底先行提取
    其中180 碼之胚布供大陸工廠試染，卻發現染整後有嚴重之
    螞蟻斑及染色不均、陰陽色等情形，被告為求慎重，乃又於
    同年5 月初另行提取290 碼胚布，交予台灣之工廠試染，惟
    其情形依舊相同，並未改善，此事被告人員已於同年5 月16
    日攜帶該染整後呈現瑕疵狀況之胚布前往原告工廠向丙○○
    廠長說明甚詳。而因該胚布不符合兩造下單時所約定應有之
    品質（即染整後不能有螞蟻斑之情形），無法符合被告之需
    求，故被告當時即向楊廠長表示無法接受該批胚布，解除此
    筆訂單之交易，嗣後並於96年8 月20日開立銷貨退回單予原
    告，而楊廠長當時知悉此事後，為爭取被告之訂單，乃重新
    調整修改其胚布之生產組織規格，重新對被告為報價，而該
    新胚布經被告試染成功確認其品質後，被告即陸續向原告下
    單採購，前後共計6 次，總計採購高達78,800碼之多（貨號
    為1011-1，即表示係自原貨號1011改善而來），每碼金額自
    21元至26.5元不等。
  (三)由兩造上開交易之過程可知，原告自始在設計系爭胚布之組
    織規格時即有錯誤，才會發生不符約定品質之情形。又縱認
    系爭契約並未解除，原告公司仍對被告公司有給付價款之請
    求權，惟該筆交易係於96年4 月間下單，原告公司並已於96
    年5 月14日開立發票向被告請款，則其遲至98年10月間始提
    起本件訴訟請求，其請求權應已罹於民法第127 條第8 款所
    規定之2 年時效，被告公司自得為時效抗辯而拒絕給付等語
    置辯，並聲明如主文第1 項所示；如受不利益之判決，願供
    擔保請准宣告免為假執行。
三、兩造所不爭執之事實：
  (一)被告於96年4 月13日向原告下單採購貨號1011之系爭胚布（
    組織與密度6,600×44）共43,000碼，單價20元。
  (二)被告於96年8 月20日即開立系爭胚布之交易銷貨退回單予原
    告。
  (三)原告嗣後另行調整修改系爭胚布之生產組織規格，修改後胚
    布之貨號為1011-1（組織與密度7,480 ×48），單價21至2
    6.5元不等。
  (四)原告於97年10月21日出貨貨號1011之系爭胚布5,002 碼一批
    予被告（惟該交付行為究為系爭契約或新採購契約之履行，
    兩造有爭議）。
  (五)被告於96年4 月間下單採購系爭胚布，原告已於96年5 月14
    日開立發票向被告請款。
四、本件爭點及法院之判斷
  (一)系爭胚布應有瑕疵，且被告業已合法解除買賣契約。
  1.按物之出賣人對於買受人，應擔保其物依第373 條之規定危
    險移轉於買受人時無滅失或減少其價值之瑕疵，亦無滅失或
    減少其通常效用或契約預定效用之瑕疵。出賣人並應擔保其
    物於危險移轉時，具有其所保證之品質。另買賣因物有瑕疵
    ，而出賣人依前五條之規定，應負擔保之責者，買受人得解
    除其契約或請求減少其價金，民法第354 條第1 項本文、第
    2 項及同法第359 條本文著有明文。次按當事人主張有利於
    己之事實者，就其事實有舉證之責任，民事訴訟法第277 條
    本文定有明文。是以，被告公司主張系爭胚布有瑕疵而解除
    兩造間之買賣契約關係，參酌上開說明，自應由被告負舉證
    責任。
  2.經查：證人即原告公司之廠長丙○○於本院審理中到院證稱
    ：兩造於96年4 月間成立系爭胚布買賣契約，嗣被告公司以
    系爭胚布之胚面上有螞蟻斑，再經過試染後，仍無法達到被
    告公司最終客戶要求為由，開立退貨單給原告公司。伊對於
    系爭胚布存有上開螞蟻斑瑕疵並不爭執，但螞蟻斑是此種紗
    經加工後所必然之結果，完全主觀認定之問題等語；證人即
    原告公司採購副理甲○○亦到院證稱：96年4 月25日就將系
    爭胚布送試染即發現有瑕疵，隔月再送試染仍有瑕疵，被告
    公司即向原告公司表示系爭胚布要全部退回，且在同年8 月
    份開立銷貨退回單予原告公司，伊亦依據營業稅相關規定辦
    理。後來兩造另訂立新契約，新約定1011-1品質、規格及單
    價等語以觀（分見本院卷第52頁背面-53 頁背面、第68-69
    頁）。本院審酌上開證詞，及原告公司所生產之系爭胚布既
    無法達到被告之要求，且被告已開立銷貨退回單等情以觀，
    衡情足認系爭胚布確實存有瑕疵，被告公司業已解除系爭胚
    布之買賣契約。況且，原告公司嗣後重新調整其胚布之組織
    規格作成新胚布1011-1，重新對被告報價，經被告公司確認
    新胚布品質無問題後陸續多次採購等種種情事發生，若被告
    公司有意違約，何以後續仍多次向原告採購貨號1011-1之新
    胚布，且單價更高於系爭胚布。
  (二)被告公司於97年10月21日收受原告公司所交付貨號1011之系
    爭胚布5,002 碼，並無法推論出在此之前系爭胚布買賣契約
    未經解除。
  1.經查，依據被告於96年12月4 日及97年10月20日兩次重新採
    購貨號1011系爭胚布之採購單影本各乙份。依96年12月4 日
    該次（即對應原告附件四編號6 ，於96年12月6 日出貨之新
    交易）訂購單所示，上有原告承諾確認之收發章為證，且有
    原告嗣後重新開立之發票可稽（見本院卷第63頁，即原告附
    件五第5 頁，發票號碼:WU00000000 ）。
  2.而97年10月20日部分，原告亦重新開立發票（見本院卷第65
    頁，即原告附件五第7 頁，發票號碼:BU00000000 ）向被告
    請款，且上開請款單，被告公司均業已如期給付完畢等事實
    ，亦為原告公司所不爭執，參酌上開說明，兩造若非重新交
    易，而係原告公司所主張是原系爭胚布合約之履行者，則被
    告公司為何須重新試染（見本院卷第58頁，即原告附件四編
    號5 及7 之交易，乃被告購買少量胚布試染後向客戶展示之
    用，待客戶確認接受，始重新對原告採購）及下訂，原告又
    何需重新開立發票。是以，原告公司主張後續出貨乃原系爭
    胚布合約之續行，被告公司並未解除系爭胚布契約，應不足
    採。
五、綜上所述，兩造間系爭胚布買賣契約，因胚布布面有螞蟻斑
    之瑕疵，而無法獲得被告公司最終客戶之要求品質，被告公
    司既已開立銷貨退回單予原告公司，解釋當事人之真意，衡
    情足認系爭胚布確實存有瑕疵，且被告公司業已解除系爭胚
    布之買賣契約。是以，兩造系爭胚布買賣契約業經被告公司
    合法解除，則原告公司仍據此為訴訟標的，請求被告公司應
    給付原告720,375 元之貨款，及自起訴狀繕本送達翌日起至
    清償日止，按年息5 ％計算之法定遲延利息，為無理由，應
    予駁回。
六、又原告之訴既經駁回，其假執行之聲請亦失所附麗，應一併
    駁回，附此敘明。
七、訴訟費用負擔之依據：民事訴訟法第第78條。
中    華    民    國    99    年    4     月    22    日
                  民事第二庭    法  官  吳振富
以上正本係照原本作成
如對本判決上訴，須於判決送達後20日內向本院提出上訴狀
中    華    民    國    99    年    4     月    22    日
                                書記官  李宏明

司法院資訊處製作；財團法人民間司法改革基金會備份。
